臺灣新竹地方法院行政訴訟判決
110年度交字第207號
原      告  劉承傑  

被      告  交通部公路總局新竹區監理所

代  表  人  吳季娟  
訴訟代理人  胡惠茹  
上列當事人間違反道路交通管理處罰條例事件，原告不服被告中
華民國110年7月13日竹監裁字第50-AFV254454號裁決，提起行政
訴訟，本院判決如下：
    主  文
原告之訴駁回。
訴訟費用新臺幣參佰元由原告負擔。
    理  由
一、事實概要：
    原告於(下同)110年3月5日7時51分許，駕駛所有車號000-00
    00號自用小客車(下稱系爭車輛)，沿臺北市辛亥路3段157巷
    往南方向行駛，於行經該路段與辛亥路3段之禁止左轉交岔
    路口(下稱系爭路口)時，違規左轉辛亥路3段，經臺北市政
    府警察局大安分局(下稱舉發機關)員警目擊並當場吹哨示意
    攔停，然系爭車輛未配合停車受檢，逕將車輛駛離，經舉發
    機關員警認原告有「違反處罰條例之行為，拒絕停車接受稽
    查而逃逸」之事實，依道路交通管理處罰條例(下稱道交條
    例)第60條第1項之規定而逕行舉發。原告不服提出陳述單後
    ，被告仍認原告有上開之違規事實，而依道交條例第60條第
    1項規定，於110年7月13日以竹監裁字第50-AFV254454號裁
    決書，裁處原告罰鍰新臺幣(下同)20,000元、吊扣普通小客
    車駕駛執照6個月(下稱原處分)，原告不服，提起本件行政
    訴訟。
二、兩造聲明：
(一)原告：1.原處分撤銷。
          2.訴訟費用由被告負擔。
(二)被告：1.原告之訴駁回。
          2.訴訟費用由原告負擔。
三、兩造陳述：
(一)原告部分：
  1.原告確有於上揭時間駕駛系爭車輛於系爭路口違規左轉，並
    已就此繳納罰緩；然原告確未察覺有交通警察就系爭車輛進
    行攔停，實無拒絕停車接受稽查而逃逸之事實。原告當時是
    在系爭路口左轉至辛亥路3段後即直行，沿內側車道欲上台
    北聯絡線深坑-國三之高架橋，系爭路口為交通車流量很大
    的十字路口，且往來車流車速很快，斯時系爭路口與辛亥路
    3段外側車道仍有眾多行進中之車輛，懇請法院確實審視相
    關資料，查明是否有明確影像資料足以證明舉發員警察斯時
    確有對原告所駕駛之系爭車輛進行明確的攔停動作，而非對
    同時間在該路段的其它眾多車輛進行攔停，抑或雖有就系爭
    車輛為攔停動作，卻未在伊斯時行車動線的前方，致原告因
    專心注意路況致無從察覺。綜上，原處分認原告有「拒絕停
    車接受稽查而逃逸之行為」而據以裁罰，顯與事實不合。
  2.原告對本件勘驗內容並無意見，但於系爭路口違規左轉過去
    後確未察覺舉發員警，且舉發員警由人行道跨越車道至系爭
    車輛前方只有3秒鐘，於員警以逼逼聲向原告示意停車時，
    原告於內側車道要上快車道之際，亦僅有1至2秒可以察覺與
    反應，從一個專心注意路況的駕駛人的觀點而言，是無從就
    員警的攔停即時注意並來得及反應的，原告並無前科，沒有
    理由拒絕員警攔停，本件單純是因為在如此短的時間即時發
    現、同時還要在快速道路上停車是有困難的，原告是通勤族
    ，吊扣駕駛執照之處置對原告的生活影響太大，懇請法院撤
    銷原處分等語。
(二)被告部分：
  1.本件經舉發機關於110年6月4日、110年9月9日以北市警安分
    交字第1103054992、1103063076號函覆內容略以，本案係民
    眾因交通違規經執勤員警當場舉發；經再次審視舉發紀錄，
    ABM-6813號車於違規時、地「違反處罰條例，拒絕停車接受
    稽查而逃逸」，違規事證明確，依法舉發尚無違誤。由所附
    大安分局交通分隊舉發員警職務報告內容所載，「職王俊傑
    於110年3月5日擔服7-9時辛亥路3段157巷交通整理勤務，於
    7時51分發現一部LEXUS灰色自小客車自辛亥路3段157巷北轉
    東、違規左轉行駛，經職以手勢輔以哨音示意攔停，該違規
    行為人並無停車之意思，該行為人欲逃避攔檢而加速行駛離
    去，竟未停車查看隨即沿臺北聯絡道往東逃逸。職隨即記下
    該車車號為000-0000。復依處罰條例第48條第1項第2款及第
    60條第1項規定予以舉發無誤。申訴人所辯未示意攔停云云
    ，純係推諉卸責之詞。全案依法告發，並無違誤」等語。
  2.復經檢視採證光碟影像並參酌舉發員警職務報告所載經過內
    容，員警密錄器時間2021/03/05，07：51：02-07：51：07
    畫面顯示員警欲通過馬路辛亥路3段)至內線車道，2021/03/
    05，07：51：08-07：51：10見原告車輛出現於辛亥路3段之
    內線車道上，員警站立於原告車輛右前方吹哨2聲並以指揮
    棒示意攔停原告，07：51：10-07：51：11見原告煞車燈亮
    起，07：51：12-07：51：14惟原告未依規定配合員警指揮
    ，即駛離現場。另影像名稱0000-0000000-辛亥芳蘭_拒檢逃
    逸_違規左轉，於2021/03/05 07：49：52畫面左側上方出現
    原告車輛左轉至辛亥路3段內線車道，影像名稱0000-000000
    0-辛亥芳蘭_拒檢逃逸_075036，於2021/03/05 07：50：29-
    07：50：32見員警於辛亥路3段外線車道路邊跑向內線車道
    ，07：50：33-07：50：34畫面出現原告車輛行駛於內線車
    道，07：50：35可見原告車輛煞車燈已亮起，斯時員警站立
    於原告車輛右前方約5公尺處示意攔停原告，惟原告仍駛離
    現場。綜上，由採證影像可稽，原告確實未依員警之指示停
    車接受稽查，即逕自離開現場應可認定，至為明確；原告辯
    稱其未察覺有交警攔停等情，顯係卸責之詞，難採撤銷原處
    分之理由。故本所認違規行為屬實，仍應依法接受裁處，核
    無違誤。
  3.再者，汽車駕駛人駕駛車輛有違反處罰條例之違規行為，經
    警攔查時，即有停車及接受稽查而不得逃逸之義務。另參酌
    內政部警政署70年7月13日警署交字第19418號函釋：「規定
    『不服從稽查取締』之構成要件：對交通違規不服稽查取締之
    事實認定，須經攔停稽查而有下列情事之一者：一、拒絕查
    驗駕照、行照或其他足資稽查之文件者。二、拒絕停靠路邊
    接受稽查者。三、以消極行為不服從稽查者。四、經以警報
    器、喊話器呼叫靠邊停車而不靠邊停車接受稽查取締或逃逸
    者」。據此，原告駕駛ABM-6813號自用小客車之駕駛行為，
    業已符合上述「不服從稽查取締」構成要件。綜上所述，本
    件原告之訴為無理由等語。
四、法院判斷：
(一)按「汽車駕駛人，駕駛汽車有違反本條例之行為，經交通勤
    務警察或依法令執行交通稽查任務人員制止時，不聽制止或
    拒絕停車接受稽查而逃逸者，除按各該條規定處罰外，處10
    ,000元以上30,000元以下罰鍰，並吊扣其駕駛執照6個月；
    汽車駕駛人於5年內違反本項規定2次以上者，處30,000元罰
    鍰，並吊扣其駕駛執照1年。」，為道交條例第60條第1項所
    明定。又依違反道路交通管理事件統一裁罰基準表(下稱裁
    罰基準表)之規定，駕駛人駕駛小型汽車有違反本條例之行
    為，經交通勤務警察或依法令執行交通稽查任務人員制止時
    ，不聽制止或拒絕停車接受稽查而逃逸，期限內繳納罰鍰或
    到案聽候裁決者，統一裁罰基準20,000元，並吊扣其駕駛執
    照6個月。
(二)查事實概要欄所述之事實，除後列之爭點外，有舉發違反道
    交通管理事件通知單、原處分裁決書、舉發光碟、汽車車籍
    查詢、駕駛人基本資料等件在卷可稽，且為兩造所不爭執，
    堪信為真實。從而，本件之爭點，即為原告是否有「違反處
    罰條例之行為，拒絕停車接受稽查而逃逸」之違規行為？茲
    析論如下:
(三)經本院當庭勘驗本件舉發光碟，內容如下：
  1.員警密錄器：
    畫面顯示時間：2021/03/05 07：51：02－07：51：07，畫面
    顯示員警欲通過馬路(辛亥路3段)至內線車道，07：51：08－
    07：51：10，原告車輛出現於辛亥路3段之內線車道上，員
    警站立於原告車輛右前方吹哨2聲並以指揮棒示意攔停原告
    。07：51：10－07：51：11，原告煞車燈亮起。07：51：12－
    07：51：14，原告未依規定配合員警指揮，即駛離現場。
  2.0000-0000000－辛亥芳蘭_拒檢逃逸_違規左轉檔案:
    畫面顯示時間：2021/03/05，07：49：52，畫面左側上方出
    現原告車輛左轉至辛亥路3段內線車道。
  3.0000-0000000－辛亥芳蘭_拒檢逃逸_075036檔案：
    畫面顯示時間：2021/03/05 07：50：29-07：50：32，員警
    於辛亥路3段外線車道路邊跑向內線車道，先後有2台車右轉
    至辛亥路並行駛至中線車道。07：50：33－07：50：34，畫
    面出現原告車輛行駛於內線車道。07：50：35，原告車輛煞
    車燈已亮起，斯時員警站立於原告車輛右前方約5公尺處示
    意攔停原告，惟原告仍駛離現場。」，此有111年3月21日調
    查證據筆錄附卷可參。由上開舉發光碟影像及勘驗內容可知
    ，斯時舉發員警由臺北市辛亥路3段最外側車道之路邊，以
    步行橫跨數個車道、行至內線車道上、立於系爭車輛右前方
    5公尺處，面向系爭車輛，以吹警哨、舉起指揮棒示意攔停
    後，系爭車輛煞車燈亮起、然卻未因此配合停車接受員警稽
    查，即為駛離現場。原告當庭就此並不爭執(見本院卷第107
    頁)，且於起訴時及當庭自承斯時確有於系爭路口違規左轉
    之事實在先(見本院卷第19頁、第107頁)，復為拒絕停車接
    受稽查逕自駛離現場在後，其「違反處罰條例之行為，拒絕
    停車接受稽查而逃逸」之客觀違規事實明確，至為灼然。
(四)再查，原告雖主張斯時系爭路段往來車流眾多、車速快，復
    以斯時行駛於快車道上、專心注意路況，致無從及時發現員
    警攔停行為，亦無從於短時間內配合停車接受稽查云云。惟
    查，由前揭勘驗結果及被告答辯狀附資料街景圖等可知，系
    爭路段為臺北市辛亥路3段，來向道路除內側兩車道即將聯
    結高架橋外，平面尚另有三個車道併行，路面寬廣無障礙，
    路中亦無任何招牌、號誌、行道樹遮掩視線、視距良好、無
    任何障礙物遮掩視線，在來向車道車流有限的情況下，舉發
    員警身著制服，由最外側車道之路邊即鄰近人行道處，以步
    行橫跨數個車道，行至最內側車道與中線車道間之車道線上
    ，站立於系爭車輛右前方5公尺處，以面向系爭車輛持續吹
    警哨、手舉指揮棒之方式，持續向系爭車輛前進、示意攔停
    ，舉發員警攔停行為至為明顯可見，此可由系爭車輛即為煞
    車、減速(煞車燈持續亮起數秒)，亦堪證明。況系爭車輛復
    續為減速前行，於其車身超過舉發員警，舉發員警行至系爭
    車輛後方，站立於最內側車道之中間後，系爭車輛猶於同車
    道前方無車輛行進、卻復為煞車(煞車燈亮起)後，始續為前
    行進入高架橋、駛離現場，足見原告當下顯已察覺舉發員警
    就其示意攔停之行為至明，而有違反道交條例第60條第1項
    之規定。原告雖又主張斯時無從於快車道行進中即時停下、
    接受稽查云云。然查，斯時系爭路段來向道路上行進車流有
    限、同車道後方暫無其他車輛的情況下，系爭車輛自可續為
    減速，於施打方向燈後，適速右切至路邊停下，再配合舉發
    員警之稽查，而非逕自駛離現場。是原告上開主張，實難足
    採。　　
(五)末查，原告另主張被告裁罰吊扣執照裁罰過重，影響其通勤
    云云。惟被告就原告之違規行為得依違反道路交通管理事件
    統一裁罰基準及處理細則之附件裁罰基準表規定為裁罰，已
    如前述，則被告依裁罰基準表所記載之裁罰內容，對原告處
    罰鍰20,000元，並吊扣其駕駛執照6個月，核無違誤。再者
    ，依道交條例第60條第1項規定，可知駕駛人符合「違反處
    罰條例之行為，拒絕停車接受稽查而逃逸」之情形者，即當
    然發生「吊扣駕駛執照6個月」之法律效果，且該法律效果
    乃立法形成之範疇，基於權力分立原則，被告既無變更權限
    ，復無任何裁量餘地，否則，即違反依法行政原則。是被告
    就符合法定構成要件之違規行為，依其法定效果而為之羈束
    處分，應屬適法、並無違反比例原則之可言。且原告主張裁
    罰影響工作通勤乙節，顯非屬法定得減輕或免其處罰之事由
    ，又衡諸前揭規定旨在確保道路交通往來之全，此雖影響人
    民之財產權及限制人民駕駛車輛之自由權利，但基於維護交
    通安全之重要公益，立法者已經考量人民財產、工作、生活
    及人格自由發展，與該處分所追求之公共利益，且該處分所
    侵害之工作權亦僅限於駕駛車輛部分，原告仍得另尋其他交
    通方式，尚無違反比例原則，是原告此部分主張，尚難憑採
    。
(六)綜上所述，本件原告於上開時、地，駕駛系爭車輛，有「違
    反處罰條例之行為，拒絕停車接受稽查而逃逸」之違規行為
    ，洵屬明確。從而，被告以原處分裁罰原告，並無違誤，原
    告之訴，為無理由，應予駁回。
五、本件判決基礎已臻明確，兩造其餘之攻擊防禦方法及訴訟資
    料經本院斟酌後，核與判決不生影響，無一一論述之必要。
    又本件訴訟得不經言詞辯論為之，併予敘明。
六、本件第一審裁判費為300元，應由原告負擔，爰確定第一審
    訴訟費用額如主文第2項所示。
七、據上論結，本件原告之訴為無理由，依行政訴訟法第98條第
    1項前段、第237條之7、第237條之8第1項，判決如主文。
中　　華　　民　　國　　111 　年　　5 　　月　　23　　日
                  行政訴訟庭  法　官  張百見
以上正本係照原本作成。
如對本判決上訴，非以其違背法令為理由，不得為之，且須於判
決送達後20日內向本院提出上訴狀。
中　　華　　民　　國　　111 　年　　5 　　月　　23　　日
                              書記官  林盈伸